【裁判字號】    98,訴,313
【裁判日期】    980327
【裁判案由】    偽造文書等
【裁判全文】
臺灣臺北地方法院刑事判決        九十八年度訴字第三一三號
公  訴  人  臺灣臺北地方法院檢察署檢察官
被      告  乙○○
上列被告因偽造文書等案件，經檢察官提起公訴（九十七年度偵
字第二五六七二號），嗣被告於準備程序中就被訴事實為有罪之
陳述，經告以簡式審判之旨，並聽取當事人之意見後，經本院合
議庭裁定以簡式審判程序審理，本院判決如下：
    主  文
乙○○行使偽造私文書，足以生損害於他人，處有期徒刑月，
如易科罰金，以新臺幣壹仟元折算壹日；又意圖為自己不法之所
有，以恐嚇使人將本人之物交付，未遂，處有期徒刑月，如易
科罰金，以新臺幣壹仟元折算壹日。應執行有期徒刑伍月，如易
科罰金，以新臺幣壹仟元折算壹日。
    事  實
一、乙○○前於民國九十七年五月二十日因妨害名譽案件，為與
    丙○○和解，而支付新臺幣（下同）一萬元，遂心生怨懟，
    竟基於行使偽造私文書及誹謗之犯意，於同年十月三十日下
    午六時二分許，在不詳地點，以網際網路連結上無名小站，
    將所擷取丙○○之網路照片，張貼於其所使用帳號maggie70
    125 旁，冒用丙○○名義，在「古小偉的彩妝」網誌留言板
    上，繕打「靠著Kevin 老師爬到這一步，也是真的非常厲害
    ，畢竟業界裡面會出賣肉體的他是很知名的，誰會想到一個
    外表像大叔人會為了自己的地位出賣身體，而且古先生（按
    ：指古小偉）還扮演了〝女人〞的部分」等語，藉由網際網
    路散布於眾而行使之，傳述足以毀損甲○○（即古小偉）名
    譽之事，並足以損害丙○○；又意圖為自己不法之所有，於
    同日下午十時四十四分許，在不詳地點，以其所使用門號0
    000000000號行動電話，傳送內容為「加倍償還賠
    償金，也就是兩萬。並公開在網誌上道歉。這是看你想不想
    保護你朋友而已，你不是最愛朋友嗎？考慮一下不勉強」之
    簡訊，至丙○○所持用門號0000000000號行動電
    話，著手恫嚇丙○○，欲達索取錢財之目的，致丙○○心生
    恐懼，惟未交付款項而未遂。
二、案經甲○○、丙○○訴由臺北市政府警察局新店分局報請臺
    灣臺北地方法院檢察署檢察官偵查起訴，嗣經本院合議庭裁
    定以簡式審判程序審理。
    理  由
一、訊據被告乙○○對於上揭事實坦承不諱（見本院卷第十五頁
    反面、第二十二頁反面、第二十三頁），核與證人即告訴人
    甲○○、丙○○指證之情節相符（見臺灣臺北地方法院檢察
    署九十七年度偵字第二五六七二號偵查卷第四頁至第五頁、
    第九頁至第十頁），並有網路留言板列印畫面、行動電話簡
    訊翻拍照片、被告支付丙○○一萬元之和解書在卷可稽（見
    同上偵查卷第十二頁、第八頁、第二十一頁），足見被告任
    意性自白與事實相符，應堪採信。本案事證明確，被告犯行
    洵堪認定，應依法論科。
二、按電磁紀錄藉機器或電腦之處理所顯示之影像或符號，足以
    為表示其用意之證明者，以文書論，刑法第二百二十條第二
    項定有明文。被告偽以丙○○之名義，張貼丙○○之網路照
    片，及繕打如事實欄所示之文字於電磁紀錄上，藉電腦之處
    理得顯示上開照片及文字之影像，足以表彰為丙○○所製作
    ，表示足以毀損甲○○名譽之事，該電腦文件文書依刑法第
    二百二十條第二項之規定，以私文書論。又按一般電腦用戶
    在網際網路刊登留言之方式，須用戶先在用戶端電腦上編輯
    留言內容完成後，再按鍵傳送該份留言，留言之內容方得以
    登載於網頁上，供使用網路之不特定人瀏覽，是被告既已在
    前開網站留言板上刊登上開偽造之電磁紀錄，其所為除已在
    其所利用之電腦內偽造私文書外，尚透過傳送刊登於網路供
    人觀覽之方式，將該偽造之私文書予以行使；再徵諸此份電
    磁紀錄藉電腦之處理所顯示之內容，客觀上已足使人誤認係
    丙○○所刊登，傳述毀損甲○○名譽之事，則被告行使偽造
    私文書之行為，自足以毀損甲○○之名譽，並損害丙○○；
    又被告為達取財目的，而傳送前開簡訊予丙○○，著手於恐
    嚇取財之犯行，惟未生丙○○交付財物之結果，核被告所為
    ，分係犯刑法第二百十六條、第二百二十條第二項、第二百
    十條之行使偽造（準）私文罪、刑法第三百十條第二項之加
    重誹謗罪，及刑法第三百四十六條第三項、第一項恐嚇取財
    未遂罪。其所犯偽造文書之低度行為，為行使之高度行為所
    吸收，不另論罪。又其一行為觸犯行使偽造文書罪與誹謗罪
    ，應從重論以行使偽造文書一罪。起訴書雖漏載刑法第二百
    二十條第二項之法條，惟業據蒞庭檢察官於本院審理時當庭
    補充，並經本院依刑事訴訟法第九十五條之規定，當庭再告
    知被告所犯罪名（見本院卷第二十一頁），自無礙其訴訟上
    防禦權之行使。又被告意圖為自己不法之所有，以施加惡害
    之文字恫嚇被害人，已著手於恐嚇取財之犯行，未生被害人
    交付財物之結果，為未遂犯，爰依刑法第二十五條第二項規
    定，按既遂犯之刑減輕之。爰審酌被告不思以理性解決問題
    ，僅因不滿支付金錢與丙○○達成和解，竟不能克制自己情
    緒，而為本案犯行，致甲○○名譽受損、丙○○生活受干擾
    ，然其犯罪後坦承犯行，並尋求與告訴人和解，尚具悔意，
    及其品行、智識程度、生活狀況等一切情狀，各量處如主文
    所示之刑，並諭知易科罰金之折算標準，及定其應執行之刑
    ，暨諭知易科罰金之折算標準。
據上論斷，應依刑事訴訟法第二百七十三條之一第一項、第二百
九十九條第一項前段，刑法第二百十六條、第二百二十條第二項
、第二百十條、第三百十條第二項、第三百四十六條第三項、第
一項、第二十五條第二項、第五十五條、第五十一條第五款、第
四十一條第一項前段，刑法施行法第一條之一第一項、第二項前
段，判決如主文。
本案經檢察官楊冀華到庭執行職務
中    華    民    國    98    年    3     月    27    日
                          臺灣臺北地方法院刑事第七庭
                              法      官  孫萍萍
以上正本證明與原本無異。
如不服本判決，應於收受送達後十日內向本院提出上訴書狀，並
應敘述具體理由；其未敘述上訴理由者，應於上訴期間屆滿後二
十日內向本院補提理由書（均須按他造當事人之人數附繕）「切
勿逕送上級法院」。
                              書  記  官  林義盛
中    華    民    國    98    年    3     月    27    日
附錄本案論罪科刑法條全文
刑法第二百十六條
行使第二百十條至第二百十五條之文書者，依偽造、變造文書或
登載不實事項或使登載不實事項之規定處斷。
刑法第二百二十條
在紙上或物品上之文字、符號、圖畫、照像，依習慣或特約，足
以為表示其用意之證明者，關於本章及本章以外各罪，以文書論
。
錄音、錄影或電磁紀錄，藉機器或電腦之處理所顯示之聲音、影
像或符號，足以為表示其用意之證明者，亦同。
刑法第二百十條
偽造、變造私文書，足以生損害於公眾或他人者，處五年以下有
期徒刑。
刑法第三百四十六條
意圖為自己或第三人不法之所有，以恐嚇使人將本人或第三人之
物交付者，處六月以上五年以下有期徒刑，得併科一千元以下罰
金。
以前項方法得財產上不法之利益，或使第三人得之者，亦同。
前二項之未遂犯罰之。


司法院資訊處製作；財團法人民間司法改革基金會備份。
